【裁判字號】    97,訴,3152
【裁判日期】    980331
【裁判案由】    違反毒品危害防制條例
【裁判全文】
臺灣彰化地方法院刑事判決              97年度訴字第3152號
公  訴  人  臺灣彰化地方法院檢察署檢察官
被      告  甲○○
上列被告因違反毒品危害防制條例案件，經檢察官提起公訴（97
年度毒偵字第3955號），本院合議庭裁定由受命法官獨任進行簡
式審判程序，茲判決如下：
    主  文
甲○○施用第一級毒品，處有期徒刑柒月，扣案之第一級毒品海
洛因壹包（驗前淨重零點零肆肆捌公克，驗後淨重零點零捌柒
公克）沒收銷燬之。
    犯罪事實
一、甲○○前於民國82年間因違反肅清煙毒條例案件，經臺灣臺
    北地方法院以82年度訴字第3067號刑事判決判處有期徒刑3
    年2 月確定後，經移送執行，於85年7 月13日縮短刑期假釋
    出監並付保護管束，復於假釋保護管束期間，於89年間因違
    反肅清煙毒條例案件，經本院以85年度訴字第1074號刑事判
    決判處有期徒刑2 年2 月，經上訴由臺灣高等法院臺中分院
    以86年度上訴字第923 號刑事判決駁回上訴確定，並經撤銷
    前開假釋，應執行殘刑有期徒刑1 年9 月29日，而接續執行
    ，並於89年4 月25日因縮短刑期假釋出監並付保護管束，於
    90年10月17日保護管束期滿視為執行完畢【不構成累犯】。
    其前於96年間因施用毒品案件，經本院以96年度毒聲字第37
    6 號裁定送勒戒處所觀察、勒戒後，認有繼續施用毒品之傾
    向，經本院以96年度毒聲字第637 號裁定令入戒治處所施以
    強制戒治，於97年8 月22日因強制戒治執行完畢釋放，經臺
    灣彰化地方法院檢察署檢察官以97年度戒毒偵字第374 、37
    5 號為不起訴處分確定。詎其不知悔改，明知海洛因業經公
    告為毒品危害防制條例第2 條第2 項第1 款所列管之第1 級
    毒品，不得非法持有、施用，於前揭強制戒治執行完畢釋放
    後5 年內，復基於施用第1 級毒品海洛因之犯意，於97年9
    月22日下午4 時許，在彰化縣彰化市火車站廁所內，將海洛
    因摻入香菸內點燃吸用之方式，施用第1 級毒品海洛因1 次
    。嗣經警方於97年9 月24日下午6 時30分，在彰化縣彰化市
    ○○路471 巷口處臨檢查獲，並扣得其所有前揭施用海洛因
    後所剩餘之第1 級毒品海洛因1 包（驗前淨重0.0448公克，
    驗後淨重0.0387公克），且於同日晚上7 時27分採尿送驗後
    ，始知上情。
二、案經彰化縣警察局彰化分局報請臺灣彰化地方法院檢察署檢
    察官偵查起訴。
    理  由
一、本案被告甲○○所犯係死刑、無期徒刑、最輕本刑為3 年以
    上有期徒刑以外之罪，其於準備程序就前揭被訴事實為有罪
    之陳述，經受命法官告知簡式審判程序之旨，並聽取其與公
    訴人之意見後，本院認無不得或不宜改依簡式審判程序進行
    之處，爰依刑事訴訟法第273 條之1 第1 項、第284 條之1
    ，裁定本案由受命法官獨任進行簡式審判程序，合先敘明。
二、訊據被告對其於上揭時、地，施用第1 級毒品海洛因1 次之
    事實，於本院審理時坦承不諱（參見本院98年3 月20日審判
    筆錄），且有扣案粉末1 包（驗前淨重0.0448公克，驗後淨
    重0.0387公克），經本院送驗後係第1 級毒品海洛因，此有
    行政院衛生署草屯療養院97年10月24日草療字鑑字第097100
    0187號鑑定書1 紙（參見本院卷宗）、扣案物品照片1 紙（
    參見臺灣彰化地方法院檢察署97年度毒偵字第3955號偵查卷
    宗第9 頁）附卷可參，而該包海洛因係被告於犯罪事實欄一
    所示之施用海洛因後所剩餘之物，業經被告於本院審理中陳
    述明確。另查：
  (一)被告係於97年9 月24日晚上7 時27分，經警方採集被告尿液
    送驗結果，呈嗎啡陽性反應，此有詮昕科技股份有限公司97
    年10月6 日報告編號00000000號濫用藥物尿液檢驗報告及委
    託檢驗尿液代號與真實姓名對照表各1 份（參見彰化縣警察
    局彰化分局彰警分偵字第0970029777號警卷第13頁、同上偵
    查卷宗第11頁、第12頁）附卷可稽，足見被告確有施用第1
    級毒品海洛因之事實，應可認定。
  (二)按海洛因施用入人體後水解還原成嗎啡，再循嗎啡之代謝方
    式排出體外，業據行政院衛生署藥物食品檢驗局73藥檢壹字
    第030221號函說明綦詳，且依醫學臨床實驗及根據英國藥學
    會出版Isolation and Indentification of Drugs一書第2
    版載明：口服或注射海洛因後可快速吸收，並於血液中迅速
    代謝成6 —乙醯嗎啡，然後轉變成嗎啡；再毒品施用後於尿
    液、血液中可檢出之最大時限，與施用劑量、施用頻率、施
    用方式、施用者飲水量之多寡、個人體質、檢體收集時間點
    及所用檢測方法之靈敏度等因素有關，因個案而異，一般於
    尿液中可檢出之最大時限，古柯鹼為施用後1 至4 天、海洛
    因為2 至4 天、嗎啡為2 至4 天、大麻為1 至10天、安非他
    命為1 至4 天、甲基安非他命為1 至5 天、MDMA為1 至4 天
    、MDA 為1 至4 天、Ketamine為2 至4 天等語，業經行政院
    衛生署管制藥品管理局92年7 月23日管檢字第0920005609號
    函載明明確。是依上開說明，佐以被告前揭尿液檢驗報告，
    被告自白於前揭時間，有施用第1 級毒品海洛因1 次等語，
    核與前揭事證相符，自應堪採信。
  (三)另犯毒品危害防制條例第10條施用第1 級毒品之罪者，檢察
    官應先聲請法院裁定將被告令送勒戒處所觀察、勒戒，經觀
    察、勒戒後，認有繼續施用毒品傾向者，應由檢察官裁定聲
    請法院裁定令入戒治處所施以強制戒治，且經強制戒治執行
    完畢釋放後，5 年內再犯第10條之罪，檢察官應依一般刑事
    訴訟程序予以起訴論罪科刑，此觀諸毒品危害防制條例第20
    條第1 項、第2 項、第23條第2 項前段規定自明。經查，被
    告前於96年間因施用毒品案件，經本院以96年度毒聲字第37
    6 號裁定送勒戒處所觀察、勒戒後，認有繼續施用毒品之傾
    向，經本院以96年度毒聲字第637 號裁定令入戒治處所施以
    強制戒治，於97年8 月22日因強制戒治執行完畢釋放，經臺
    灣彰化地方法院檢察署檢察官以97年度戒毒偵字第374 、37
    5 號為不起訴處分確定等情之事實，此有臺灣高等法院被告
    前案紀錄表、臺灣彰化地方法院檢察署刑案資料查註紀錄表
    各1 份附卷可參。被告前既曾因施用毒品案件，經強制戒治
    後，復於前開強制戒治執行完畢釋放後5 年內，再犯本案施
    用毒品罪，依毒品危害防制條例第23條第2 項之規定，屬應
    依法論罪科刑之行為，依前開說明，本案被告上開所為，係
    於97年8 月22日強制戒治執行完畢釋放後5 年內，再犯毒品
    危害防制條例第10條第1 項施用第1 級毒品罪，本案事證明
    確，被告上開犯行，應堪認定。
三、按海洛因為毒品危害防制條例第2 條第2 項第1 款所明定之
    第1 級毒品。核被告所為，係犯同條例第10條第1 項之施用
    第1 級毒品罪。被告持有第1 級毒品進而施用，持有之低度
    行為為施用之高度行為所吸收，不另論持有毒品之罪。爰審
    酌被告前於82年間因違反肅清煙毒條例案件，經臺灣臺北地
    方法院以82年度訴字第3067號刑事判決判處有期徒刑3 年2
    月確定後，經移送執行，於85年7 月13日縮短刑期假釋出監
    並付保護管束，復於假釋保護管束期間，於89年間因違反肅
    清煙毒條例案件，經本院以85年度訴字第1074號刑事判決判
    處有期徒刑2 年2 月，經上訴由臺灣高等法院臺中分院以86
    年度上訴字第923 號刑事判決駁回上訴確定，並經撤銷前開
    假釋，應執行殘刑有期徒刑1 年9 月29日，而接續執行，並
    於89年4 月25日因縮短刑期假釋出監並付保護管束，於90年
    10月17日保護管束期滿視為執行完畢【不構成累犯】，此有
    臺灣高等法院被告前案紀錄表、臺灣彰化地方法院檢察署刑
    案資料查註紀錄表各1 份存卷可考，平日素行尚非良好，前
    復因施用毒品案件，經強制戒治執行完畢釋放後，仍未能徹
    底戒絕毒品，再犯本案施用毒品罪，顯見其無戒毒悔改之意
    ，惟念其施用毒品之手段，施用毒品乃自戕一己之身體健康
    ，尚未對他人造成危害，且犯後已坦承犯行，態度亦屬良好
    等一切情狀，量處如主文所示之刑。
四、又毒品危害防制條例第18條第1項前段之規定，乃刑法第38
    條第1項第1款之特別規定，此所稱查獲之毒品，係指有罪判
    決書於事實欄內，已經認定為被告有罪事實之毒品，即足當
    之，不以仍屬於被告所有者為限（最高法院92年度臺非字第
    297 號裁判要旨參照）。經查，扣案之粉末1 包（驗前淨重
    0.0448公克，驗後淨重0.0387公克），經送驗後係第1 級毒
    品海洛因，且係被告於犯罪事實欄一所示之施用海洛因後所
    剩餘，均已如前述，且該包裝海洛因之塑膠袋均會有極微量
    海洛因殘留，業已無法與毒品析離，亦經法務部調查局以93
    年3 月19日調科壹字第09300113060 號函釋明確，均屬違禁
    物，不問是否屬於犯人所有與否，依毒品危害防制條例第18
    條第1 項前段規定，併予宣告沒收銷燬之。又鑑定耗損之毒
    品，既已滅失，即無庸併予宣告沒收銷燬，附此敘明。
據上論斷，應依刑事訴訟法第273 條之1 第1 項、第299 條第1
項前段，毒品危害防制條例第10條第1 項、第18條第1 項前段，
判決如主文。
本案經檢察官謝雨青到庭執行職務。
中    華    民    國    98    年    3     月    31    日
                       刑事第八庭     法  官  唐中興
以上證明與原本無異。
如不服本判決應於收受判決後10日內向本院提出上訴書狀，並應
敘述具體理由；其未敘述上訴理由者，應於上訴期間屆滿後20日
內向本院補提理由書（均須按他造當事人之人數附繕本）「切勿
逕送上級法院」。
中    華    民    國    98    年    3     月    31    日
                                      書記官  吳政
【附錄本案判決論罪科刑法條全文】：
毒品危害防制條例第10條
施用第1級毒品者，處6月以上5年以下有期徒刑。
施用第2級毒品者，處3年以下有期徒刑。


司法院資訊處製作；財團法人民間司法改革基金會備份。
